【裁判字號】    89,訴,1720
【裁判日期】    891207
【裁判案由】    常業重利
【裁判全文】
臺灣臺中地方法院刑事判決                八十九年度訴字第一七二０號
    公  訴  人  台灣台中地方法院檢察署檢察官
    被      告  丙○○
    選任辯護人  陳明發
    被      告  己○○
右列被告因常業重利案件，經檢察官提起公訴（八十九年度偵字第四四七九號），本
院判決如左：
    主  文
丙○○共同以乘他人急迫貸以金錢，而取得與原本顯不相當之重利為常業，處有期徒
刑陸月，緩刑參年。扣案之帳冊貳本、行動電話壹支、本票壹張（發票人丁○○，面
額新台幣貳拾壹萬元）均沒收。
己○○共同以乘他人急迫貸以金錢，而取得與原本顯不相當之重利為常業，處有期徒
刑肆月，緩刑貳年。
    事  實
一、丙○○與戊○○（另案審理中）基於犯意聯絡，共同自民國八十八年八月間起，
    於聯合報刊登「十五萬元內、來就借、00－0000000」之貸款分類廣告
    ，並將上述電話轉接至0000000000號行動電話與借款人連絡，戊○○
    另以0000000000、0000000000號行動電話，丙○○另以0
    000000000號行動電話為連絡工具。提供資金貸予社會上急須用錢之不
    特定人，並約在台中市○○路等不特定處所洽談貸款事宜，收取與原本不相當之
    利息，且以之為常業。而誘使甲○○、丁○○、林偉誠、己○○，分別向丙○○
    、戊○○借得新台幣（下同）四萬元、七萬元、四萬元、四萬元，貸款方式為每
    借款一萬元，以十天為一期，預先收取八百元至二千五百元之高利，另視情形加
    扣一千元手續費或二千元之證件保管費，且要求借款人簽發本票及交付身分證作
    為擔保。另己○○明知丙○○、戊○○經營地下錢莊，收取高利，竟因其友王同
    益託其帶同向丙○○、戊○○告貸，而受該二人指使，與之基於常業重利之犯意
    聯絡，於同年十一月二十九日十四時許，持戊○○所交付借款人丁○○簽發面額
    二十一萬元之本票及身分證，至台中市○○路四二之三七號永春加油站前，向丁○○收取借貸款項時，為警當場查獲，並扣得丁○○之身分證一枚、簽發之本票
    一張及丙○○持有之行動電話一支。旋在台中市○○○街五二號五樓之十一丙○○租屋處查獲帳冊二本。
二、案經台中縣警察局烏日分局報請台灣台中地方法院檢察署檢察官偵查起訴。
    理  由
一、訊據被告丙○○坦承於聯合報刊登貸款分類廣告，並以行動電話為聯絡工具，借
    款予丁○○、林偉誠及己○○收取高利等情，並經共犯戊○○、被告己○○及被
    害人丁○○供述綦詳，被告丙○○另雖否認借款予被害人甲○○一節，惟被害人
    甲○○確係於八十八年八月間，向被告丙○○借款四萬元，扣除利息三千二百元
    及手續費一千元，實拿三萬五千八百元，已據被害人甲○○於警訊時供明，參以
    證人即查獲員警乙○○證稱係在查扣之帳冊內發現甲○○姓名、地址、借款金額
    ，由檢察官發交調查等情，益徵被告丙○○應有借款予甲○○，否則查扣之帳冊
    內焉會有甲○○借款資料？此外復有被害人丁○○簽發面額二十一萬元之本票一
    張、丙○○所有行動電話一支、帳冊二本扣案可稽，事證明確。依常情，被害人
    如非出於急迫，應不會向被告丙○○及戊○○貸款而支付每一萬元，以十天為一
    期，高達八百元至二千五百元之利息，且被告丙○○及戊○○長時間於報紙上刊
    登貸款之分類廣告，並以行動電話為聯絡工具，提供資金貸予不特定人，自係以
    此為常業。又被告己○○自承前向戊○○借款二次，每次二萬元，十天利息為二
    千元，顯係知悉被告丙○○及戊○○經營地下錢莊，收取高利，竟為幫忙其友王
    同益向被告丙○○及戊○○告貸，而受該二人指使，持戊○○所交付借款人丁○○簽發面額二十一萬元之本票及身分證，向丁○○收取借貸款項，自與被告丙○○及戊○○有常業重利之犯意聯絡，被告等犯行均堪認定。
二、核被告等所為，均係犯刑法第三百四十五條之常業重利罪，其等與戊○○間，有
    犯意聯絡及行為分擔，皆為共同正犯。爰分別審酌被告等尚無不良前科紀錄，被
    告丙○○經營地下錢莊貸出款項不多，被告己○○係為幫忙其友借款，始持戊○○交付借款人簽發之本票及身分證，向借款人收款，及其等犯罪動機、手段、所
    生危害、犯罪後態度等一切情狀，各處以如主文所示之刑。扣案之行動電話一支
    、帳冊二本及本票一張，皆為被告丙○○所有，係供犯罪所用或因犯罪所得之物
    ，應依刑法第三十八條第一項第二款、第三款諭知沒收。末查被告等均未曾受有
    期徒刑以上刑之宣告，有台灣台中地方法院檢察署刑案資料查註紀錄表足憑，因
    一時失慮，致觸刑章，被告己○○並非參與經營地下錢莊，僅因幫忙其友借款，
    而依指示向借款人收款，情節非重，另被告丙○○事後已坦承大部分犯行，態度
    尚佳，且其父陳成宏所有即其現住處南投縣竹山鎮○○路○段三九七號房屋曾因
    九二一地震半倒，又有年僅一歲之幼女待其撫養（見卷附戶口名簿影本及九二一
    地震受災證明書），經此次教訓當知所警惕，而無再犯之虞，本院認被告其等二
    人所宣告之刑，均以暫不執行為適當，併各予宣告緩刑三年及二年，以啟自新。
據上論斷，應依刑事訴訟法第二百九十九條第一項前段、刑法第二十八條、第三百四
十五條、第七十四條第一款、第三十八條第一項第二款、第三款、罰金罰鍰提高標準
條例第一條前段，判決如主文。
中      華      民      國      八十九      年      十二    月    七    日
                                        法  官  鍾  堯  航
右正本證明與原本無異。
如不服本判決，應於送達後十日內向本院提出上訴狀（須附繕本），上訴於台灣高等
法院台中分院。
                                        書記官
中      華      民      國      八十九      年      十二    月    七    日
附錄論罪科刑法條
刑法第三百四十五條
以犯前條之罪為常業者，處五年以下有期徒刑、得併科三千元以下罰金。


司法院資訊處製作；財團法人民間司法改革基金會備份。
